【裁判字號】    95,交抗,463
【裁判日期】    950823
【裁判案由】    聲明異議
【裁判全文】
臺灣高等法院臺中分院刑事裁定         95年度交抗字第463號
抗  告  人
即受處分人  甲○○
上列抗告人因聲明異議案件，不服臺灣臺中地方法院中華民國95
年6月5日所為裁定(95年度交聲更字第5號）提起抗告，本院裁定
如下:
    主  文
抗告駁回。
    理  由
一、原裁定意旨略以：原處分機關雖以抗告人即受處分人甲○○
    （下稱受處分人)於民國94年6月22日14時35分許，駕駛車號
    HS-L32號曳引車附掛2W－62號半拖車，因「裝載貨物，汽車
    駕駛人有違反道路交通管理處罰條例第29條之2第1項之情形
    ，因而致人死亡」之違規事由，而依道路交通管理處罰條例
    第29條之2第4項之規定，裁處受處分人吊銷駕駛執照，終身
    不得考領駕駛執照。惟按汽車裝載貨物超過核定之總重量、
    總聯結重量者，依其超載之重量程度，按道路交通管理處罰
    條例第29條之2第3項之規定，處汽車駕駛人罰鍰；如因而致
    人受傷者，吊扣其駕駛執照 1年；致人重傷或死亡者，吊銷
    其駕駛執照，並終身不得考領駕駛執照，道路交通管理處罰
    條例第29條之2第2項前段、第4項前段、第67條第1項分別定
    有明文。依上開條文文義之解釋（即「因而致」），足見須
    汽車駕駛人超載貨物之行為與被害人傷亡結果間確有「相當
    因果關係」，才得依上開處罰規定吊扣或吊銷其駕駛執照，
    如車禍發生時，汽車駕駛人雖有超載貨物之違規事實，但發
    生車禍致被害人傷亡的原因，與其超載之事實無關，而係肇
    因於汽車駕駛人另有違反交通安全規則之行為（如未減速慢
    行或未注意車前狀況），則超載貨物之行為與被害人傷亡結
    果間並無相當之因果關係，即不得逕以上開處罰規定吊扣或
    吊銷其駕駛執照，否則即與該條立法意旨有違。經查，受處
    分人於前揭時、地駕車載運黃土，總計雖超載 7.4公噸，此
    有臺中縣警察局烏日分局中縣警交字第 HB0000000號舉發違
    反道路交通管理事件通知單附卷可稽，然依受處分人於警詢
    陳稱：「我當時是行駛在外側車道，我行駛到路口時當時前
    方的紅綠燈未正常運作，我直接前行，突然有一部輕機車（
    SRB－499）由勤農巷衝出來，我看見的時候雖然有馬上煞車
    ，但是已經來不及煞車，該部輕機車直接擦撞上我的前保險
    桿後滑倒並滑行後倒地受傷」、「當時車速大約是45至50公
    里左右。我因為左方要左轉的營大貨擋住我的視線關係，我
    發現該部輕機車時，機車已經在我的正前方」等語，及道路
    交通事故現場圖所示，被害人機車倒地之刮地痕位置距離停
    止線約6公尺，足見碰撞處應即係於距停止線約6公尺處，是
    本件車禍應係受處分人駕駛車輛以時速45至50公里之速度，
    行至前開路口停止線處，見被害人騎乘機車於其前方約 6公
    尺處，受處分人隨即緊急煞車，惟仍無法煞停而撞擊被害人
    所致。次按汽車行駛時，駕駛人應注意車前狀況，並隨時採
    取必要之安全措施；又行經無號誌之交岔路口時，應減速慢
    行，作隨時停車之準備，道路交通安全規則第94條第3項、
    第93條第1項第3款分別定有明文；另按汽車駕駛人違反道路
    交通安全規則，因而肇事致人死亡者，吊銷其駕駛執照；汽
    車駕駛人，曾依本條例其他各條規定吊銷駕駛執照者，1年
    內不得考領駕駛執照，道路交通管理處罰條例第61條第1項
    第4款，第67條第3項亦分別定有明文。綜上論述，本件應係
    受處分人於上揭時、地，駕車行經前開無號誌（號誌故障）
    之交叉路口，疏未注意前車狀況，並作隨時停車準備，而違
    規肇事致被害人死亡。從而，原處分機關依道路交通管理處
    罰條例第29條之2第4項之規定，裁處受處分人吊銷駕駛執照
    ，終身不得考領駕駛執照，即有違誤，原處分應予撤銷，但
    受處分人確有上述違反道路交通安全規則之行為，自應另裁
    處吊銷駕駛執照，且1年內不得考領駕駛執照等語。
二、經查，受處分人駕駛上開車輛行經無號誌（雖有號誌但已故
    障，應視為無號誌之交叉路口），確未減速慢行作隨時停車
    之準備，猶以時速45至50公里速度前進等情，業據其於警詢
    自承在卷，再依受處分人於警詢所供：因伊左方有要左轉的
    營業大貨車擋住伊的視線，致伊發現該部輕機車時，該機車
    已經在伊正前方等語，足見受處分確未注意車前之狀況，參
    以受處分人於偵訊中亦自承：對於本件車禍之發生，伊自認
    應該有過失等語，且受處分人亦因違反道路交通安全規則第
    93條第1項第3款之規定，肇事致被害人死亡，經臺灣臺中地
    方法院檢察署檢察官以 94年度偵字第11919號為緩起訴確定
    等情，亦有緩起訴處分書附卷可稽。是本件車禍致被害人死
    亡，應係受處分人疏未注意車前狀況，隨時採取必要之安全
    措施，且行經無號誌之交岔路口時，疏未減速慢行，作隨時
    停車之準備所致。從而，原審依道路交通管理處罰條例第29
    條之2第4項之規定，撤銷原處分機關所為之處分，另裁處「
    受處分人駕駛汽車違反道路交通安全規則，因而肇事致人死
    亡，應吊銷駕駛執照，1年內不得再考領駕駛執照」，核無
    違誤。受處分人空言指摘原裁定不當，為無理由，應予駁回
    。
三、據上論結，應依道路交通案件處理辦法第25條、第26條，刑
    事訴訟法第412條，裁定如主文。
中    華    民    國    95    年    8    月     23    日
               刑事第十庭  審判長法  官  林  照  明
                                 法  官  唐  光  義
                                 法  官  蔡  名  曜
上列正本證明與原本無異。
不得再抗告。
                                 書記官  劉  恒  宏
中    華    民    國    95    年    8     月    23    日
                                                      Ｆ


司法院資訊處製作；財團法人民間司法改革基金會備份。
